臺灣桃園地方法院行政訴訟判決　
111年度交字第124號
原      告  藍子華  


被      告  桃園市政府交通事件裁決處
                      設桃園市○○區○○路00號7~8樓
代  表  人  張丞邦    住同上
訴訟代理人  黃一鳴律師
上列當事人間交通裁決事件，原告不服被告民國111年3月8日桃
交裁罰字第58－DG0000000號裁決，提起行政訴訟，本院判決如下
：
    主  文
原告之訴駁回。
訴訟費用新臺幣參佰元由原告負擔。
    事實及理由
壹、程序方面：
    本件係因原告不服被告所為道路交通管理處罰條例（下稱處
    罰條例）第8 條之裁決而提起撤銷訴訟，依行政訴訟法第23
    7 條之1 ，應適用交通裁決事件訴訟程序。本件因卷證資料
    已經明確，本院依行政訴訟法第237 條之7 規定，不經言詞
    辯論，直接裁判。
貳、實體方面：                                  
一、事實概要：
    原告於民國111年1月12日8時12分許，駕駛車牌號碼000－000
    0號自用小客貨車（下稱系爭車輛），行經桃園市○○區○○○路
    ○段000號前時，為民眾於111年1月13日檢舉，經桃園市政府
    警察局大園分局（下稱舉發機關）員警認原告有「汽車駕駛
    人未依規定使用方向燈」之違規，遂逕行舉發並填製桃交裁
    罰字第58－DG0000000號之舉發違反道路交通管理事件通知單
    （下稱系爭舉發通知單），記載應到案日期為111年3月14日
    前，並移送被告處理。嗣原告於111年2月11日到案陳述不服
    舉發，經被告函請舉發機關協助查明事實後，認原告確有「
    汽車駕駛人未依規定使用方向燈」等違規，即分別於111年3
    月8日填製桃交裁罰字第58－DG0000000號之裁決書（下稱原
    處分），爰依道路交通管理處罰條例（下稱處罰條例）第42
    條及違反道路交通管理事件統一裁罰基準及處理細則（下稱
    裁罰基準及處理細則）等規定，裁處原告罰鍰新臺幣（下同
    ）1,200元。原告不服，於是提起本件行政訴訟。
二、原告起訴主張及聲明：
（一）主張要旨：原告分別於111年1月12日8時10分、12分許兩
      次違規之罰單，係於2分鐘內所違規，原告雖違規屬實，
      但因當時未遭攔查，無法即時糾正違規行為，是依舉發密
      度標準，並無不同。是原告連續兩次違規，間隔未達6公
      里、亦未間隔6分鐘，應不得連續舉發，否則即屬裁罰過
      當，而有違比例原則。
（二）聲明：撤銷原處分。
三、被告答辯及聲明：
（一）答辯要旨：
    ⒈引用處罰條例第7條之1、第42條、道路交通安全規則（下
      稱道安規則）第91條第1項第6款、道路交通標誌標線號誌
      設置規則（下稱設置規則）第149條第1項第1款第1點前段
      、第182條第1項、第2項，及臺灣新北地方法院105年度交
      字第63號等相關交通法規之條文與判決（詳卷附答辯狀）
      。
    ⒉舉發機關111年2月22日園警分交字第1110006217號函文表
      示略以：「…查旨案係民眾分別於111年1月12日13時49分
      及13日0時49分許，檢附同月12日8時10分及12分許以科學
      儀器攝錄之錄影資料，具名向桃園市政府警察局交通違規
      檢舉專區提出檢舉，符合道路交通管理處罰條例第7條之1
      規定…經檢視舉證錄影資料，車號000-0000號自用小客貨
      車於111年1月12日8時10分許，在桃園市○○區0○○○0○○○路○
      段00號附近路段，由外側縮減車道變換至內側車道時，未
      依規定顯示左邊方向燈光；另於同日8時12分許，在中正
      東路一段633號附近路段，由內側車道變換至外側車道時
      ，亦未依規定顯示右邊方向燈光；該車係構成2個不同時
      間、不同地點之變換車道未依規定顯示方向用燈光之違規
      事實，依違反道路交通管理事件統一裁罰基準及處理細則
      第3條第1項規定，應分別舉發、處罰…」等語。
　　⒊復經檢視採證光碟內容，於影片顯示時間08：12：24至27
      時，路面顯示白實線分隔內外車道，而系爭車輛同時變換
      車道未依規定使用方向燈，違規事實明確。方向燈顯示之
      用意係為使周遭車輛辨識該車行車動向，以達防禦駕駛之
      目的。其效果並不僅限於後方及對向車輛，倘發生其他車
      輛有違規行為或車輛失控等臨時狀況，須緊急閃避車輛，
      亦可藉由車輛之方向燈辨識行車動向以降低損害。
　　⒋至原告不爭執違規事實，惟主張連續違規間隔未達6公里、
      6分鐘，應不得連續舉發一節，惟依處罰條例第85條之1規
      定意旨，本件原告係違反處罰條例第42條之規定，顯非處
      罰條例第85條之1所規定不得連續舉發之情形，且縱依處
      罰條例第85條之1連續舉發限制規定，本件兩次違規時，
      系爭車輛已行駛經過一個路口，屬於得連續舉發之情形，
      舉發機關依法舉發應無違誤。
　　⒌綜上所述，系爭車輛因有「汽車駕駛人未依規定使用方向
      燈」之情，已該當處罰條例第42條規定之要件，是被告依
      法裁處，應無違誤，原告之訴為無理由。
（二）聲明：駁回原告之訴。
四、本院之判斷：
（一）前提事實：
      原告於111年1月12日8時12分許，駕駛系爭車輛行經桃園
      市○○區○○○路○段000號前時，為民眾於111年1月13日檢舉
      ，經舉發機關員警認原告有「汽車駕駛人未依規定使用方
      向燈」之違規等情，此有舉發機關111年2月22日園警分交
      字第1110006217號函文（見本院卷第29至30頁）、系爭舉
      發通知單（見本院卷第32頁）、汽車車籍查詢（見本院卷
      第39頁）、交通違規案件陳述書（見本院卷第41頁）等資
      料各1份在卷可憑。
（二）被告認定原告有附表所示之「汽車駕駛人未依規定使用方
      向燈」等違規，並無違誤：
    ⒈「汽車駕駛人，不依規定使用燈光者，處新臺幣1,200元以
      上3,600元以下罰鍰」，處罰條例第42條定有明文。又「
      行車遇有轉向、減速暫停、讓車、倒車、變換車道等情況
      時所用之燈光及駕駛人之手勢，應依下列規定：六、變換
      車道時，應先顯示欲變換車道方向之燈光或手勢」、「汽
      車駕駛人，應依下列規定使用方向燈：二、左（右）轉彎
      時，應先顯示車輛前後之左（右）邊方向燈光；變換車道
      時，應先顯示欲變換車道方向之燈光，並應顯示至完成轉
      彎或變換車道之行為」，道安規則第91條第1項第6款、第
      109條第2項第2款所明定。
    ⒉經查，本院勘驗本件舉發過程之錄影光碟內容略以：「（
      二）檔案名稱：0000000000000。⒈光碟播放時間共29秒，
      本檔案之錄影畫面係2022年1月12日8時許所錄製，為檢舉
      人車輛行車記錄器之錄影畫面。⒉錄影畫面一開始，系爭
      車輛係行駛於檢舉人車輛前方，並行駛於該路段之內側車
      道上。⒊錄影畫面時間8時12分24秒許，系爭車輛開始向右
      跨越車道線，但並未使用右側方向燈。⒋錄影畫面時間8時
      12分27秒許，系爭車輛已完全駛入該路段之外側車道上，
      完成變換車道之駕駛行為，系爭車輛於變換車道期間完全
      未看見其右側方向燈有閃爍之情」等情（見本院卷第47至
      48頁）觀之，足認系爭車輛確於111年1月12日8時12分許
      ，行經桃園市○○區○○○路○段000號前時，確有向右跨越車
      道線，並駛入外側車道之行為，惟系爭車輛於變換車道時
      ，全程未使用方向燈之事實，此亦為原告所不爭執。是原
      告駕駛系爭車輛既有變換車道之行為，即應遵守上開道安
      規則對於變換車道時應遵守之規範。據此，原告駕駛系爭
      車輛於上開之時間、地點變換車道時，確有未依規定使用
      方向燈之情，足認原告之違規行為屬實。
    ⒊至原告主張：原告雖於2分鐘內違規兩次，但因當時未遭攔
      查，無法即時糾正違規行為，是依舉發密度標準，並無不
      同。是原告連續兩次違規，間隔未達6公里、亦未間隔6分
      鐘，應不得連續舉發等語。惟按「違反本條例之同一行為
      ，依第7條之2逕行舉發後，有下列之情形，得連續舉發：
      一、逕行舉發汽車行車速度超過規定之最高速限或低於規
      定之最低速度或有違反第33條第1項、第2項之情形，其違
      規地點相距6公里以上、違規時間相隔6分鐘以上或行駛經
      過一個路口以上。但其違規地點在隧道內者，不在此限」
      ，處罰條例第85條之1第2項第1款定有明文。經查，本件
      原告分別於111年1月12日8時10分、12分許兩次未依規定
      使用方向燈之違規，均係違反處罰條例第42條之規定，並
      非屬於上揭處罰條例第85條之1所規定不得連續舉發之情
      形，況本件係民眾檢舉，並非屬於處罰條例第7條之2所規
      定之「逕行舉發」，是本件並無處罰條例第85條之1第2項
      第1款及裁罰基準及處理細則第13條第3項連續舉發限制之
      適用。再者，本件原告上開二個違規事實，其違規時間及
      發生地點並非相同，縱使系爭車輛前後違規時間緊接，然
      就時空之密接性而論，依自然觀點判斷足可作明顯之區隔
      ，如此原告於不同路段所為未使用方向燈變換車道違規行
      為，屬分別違反一般駕駛人應依處罰條例第42條規定之作
      為義務，應屬數行為，自應分別處罰之。故原告上開主張
      ，顯係誤解法律規定，不足採信。
　　⒋綜上所述，原告係持有合法駕駛執照之人，其有本件未依
      規定使用方向燈之違規行為，縱認其非故意，亦有應注意
      ，能注意，而未注意之過失責任。故本件被告認定原告有
      「汽車駕駛人未依規定使用方向燈」之違規行為事實，並
      無違誤。
（三）被告以原處分裁罰原告罰鍰1,200元，並無違誤：
    ⒈按「汽車駕駛人，不依規定使用燈光者，處新臺幣1,200元
      以上3,600元以下罰鍰」，處罰條例第42條定有明文。
    ⒉次按裁罰基準及處理細則第1條規定：「本細則依道路交通
      管理處罰條例第92條第4項規定訂定之」、第2條第1項、
      第2項規定：「處理違反道路交通管理事件之程序及統一
      裁罰基準依本細則之規定辦理。前項統一裁罰基準，如附
      件違反道路交通管理事件統一裁罰基準表」，核上開處罰
      條例第92條第4項所授權交通部會同內政部訂定之裁罰基
      準及處理細則及其附件「違反道路交通管理事件統一裁罰
      基準表」（下稱裁罰基準表），就其立法目的及功能，乃
      為防止處罰機關枉縱或偏頗，用以維持裁罰之統一性與全
      國因違反道路交通管理事件受處罰民眾之公平，不因裁決
      人員不同，而生偏頗，寓有避免各監理機關於相同事件恣
      意為不同裁罰之功能，並非法所不許，於憲法上保障人民
      財產權之意旨並無牴觸（此並有司法院釋字第511號解釋
      意旨理由足資參照），是被告自得依此裁罰基準表而為裁
      罰。
    ⒊原告確有「汽車駕駛人未依規定使用方向燈」等違規行為
      ，已詳如前述，且原告係於應到案期限內到案聽後裁決，
      又依裁罰基準表規定：「機車或小型車」、「汽車駕駛人
      ，不依規定使用燈光」，於期限內繳納或到案聽候裁決者
      ，裁處罰鍰1,200元。是本件被告依處罰條例第42條、裁
      罰基準及處理細則及裁罰基準表等規定，以原處分裁處原
      告罰鍰1,200元，經核即屬於法有據，該等處分並無違誤
      。故原告訴請撤銷原處分為無理由，應予駁回。
（四）本件判決基礎已臻明確，兩造其餘之攻擊防禦方法及訴訟
      資料經本院審酌後，核與判決結果不生影響，無一一論述
      之必要，附此敘明。
五、本件第一審裁判費為裁判費300元，應由原告負擔，爰確定
    第一審訴訟費用額如主文第二項所示。
六、據上論結，本件原告之訴無理由，依政訴訟法第237條之8  
    第1項、第98條第1項前段等規定，判決如主文。
中　　華　　民　　國　　111 　年　　8 　　月　　31　　日
　　　　　　　　　行政訴訟庭　法　官　黃漢權
上為正本係照原本作成。
如不服本判決，應於判決送達後20日內，向本院提出上訴狀並表
明上訴理由（原判決所違背之法令及其具體內容或依訴訟資料可
認為原判決有違背法令之具體事實），其未載明上訴理由者，應
於提出上訴後20日內向本院補提理由書（上訴狀及上訴理由書均
須按他造人數附繕本，如未按期補提上訴理由書，則逕予駁回上
訴），並應繳納上訴裁判費新臺幣750元。
中　　華　　民　　國　　111 　年　　8 　　月　　31　　日
　　　　　　　　　　　　　　　書記官　蕭竣升